臺灣臺中地方法院刑事判決　　　　　　　94年度訴字第2384號
公　訴　人　臺灣臺中地方法院檢察署檢察官
被　　　告　丙○○
上列被告因違反毒品危害防制條例等案件，經檢察官提起公訴（
94 年度毒偵字第3378號、94年度偵字第8953號、94年度偵字第
9132 號），本院判決如下：
    主    文
丙○○連續施用第一級毒品，累犯，處有期徒刑玖月；又竊盜，
累犯，處有期徒刑肆月；又依法拘禁之人以強暴脫逃，累犯，處
有期徒刑伍月。應執行有期徒刑壹年伍月。
    事    實
一、丙○○曾於民國九十一年間因施用毒品案件，經本院以九十
    一年度毒聲字第二五五九號裁定送強制戒治，並以九十一年
    度訴字第二七八○號判決判處有期徒刑八月確定，強制戒治
    部分於九十二年十月三日執行戒治期滿，有期徒刑部分於九
    十三年八月六日執行完畢。詎仍不知悔改，於強制戒治期滿
    後五年內，竟基於施用第一級毒品海洛因之概括犯意，自九
    十四年三月中旬某日時起至九十四年五月二十一日中午十二
    時許止，以每二至三日施用一次之頻率，在臺中市○區○○
    街六號住處房間內，以將第一級毒品海洛因加水溶解後，以
    注射針筒施打於手臂血管之方式，連續施用第一級毒品海洛
    因多次，嗣於九十四年五月二十三日下午二時許，經警以有
    相當之理由採集其尿液送驗後檢出第一級毒品海洛因之人體
    代謝物嗎啡陽性反應。
二、丙○○另意圖為自己不法之所有，於九十四年五月二十三日
    十三時許，在臺中市○區○○○路三○一號前，徒手打開乙○○所有之車牌號碼ＰＫ－○八五八號自用小客車車門後，
    竊取車內音響面板及新臺幣（下同）三十元，得手後旋經乙○○發現後報警，並當場查獲上開音響面板及三十元硬幣（
    業已發還乙○○）。
三、丙○○因上開竊盜案件，偵查中於九十四年五月二十三日經
    本院諭知羈押後，為依法拘禁之人，嗣於九十四年五月二十
    七日下午三時許，經臺中市警察局第二分局偵查員甲○○借
    提查證其餘竊盜案件時，於警員帶其至臺中市警察局第二分
    局拍照及供其他竊盜案件之被害人指認之際，見有機可乘，
    沿臺中市○○路往福龍街方向脫逃，經甲○○自後追躡，於
    同日三時十分許在福龍街與原子街口遭甲○○趕上，丙○○
    竟以銬住手銬之雙手向左甩開甲○○，而對於依法執行職務
    之公務員甲○○施以強暴手段，致甲○○重心不穩而跌倒，
    並受有額頭撕裂傷之傷害，丙○○脫逃至臺中市○區○○路
    四一三號民宅躲藏後，嗣為警查獲。
四、案經臺中市警察局第二分局報告臺灣臺中地方法院檢察署檢
    察官偵查起訴。
    理  由
一、訊據被告丙○○就上開連續施用第一級毒品、竊盜犯行及借
    提時脫逃之事實均坦承不諱，惟矢口否認有何對員警施以強
    暴之犯行，辯稱：其脫逃時因員警自後追上，其已被員警摸
    肩膀，其欲停下，可能其速度放慢，警察有一點要撞上，但
    未撞到，警察自己跌倒云云。經查：被告就施用第一級毒品
    部分並有中山醫藥大學附設醫院濫用藥物檢驗報告一份在卷
    可參，而被告右手臂有數注射疤痕，經檢察官於偵查中當庭
    勘驗屬實（見九十四年七月十一日訊問筆錄），復有刑案資
    料查註紀錄表、臺灣高等法院被告前案紀錄表、法務部全國
    檢察官線上查詢刑案人犯在監所最新資料各一份在卷可參，
    被告於強制戒治釋放後五年內再犯施用第一級毒品海洛因之
    事實至為明確。又被告竊盜部分另有被害人乙○○警詢中之
    證述，及現場相片五張及扣押物相片一張、贓物認領保管單
    一份在卷可參。是被告竊盜犯行亦屬明確。被告雖以脫逃時
    員警自己跌倒置辯，惟查：證人即臺中市警察局第二分局偵
    查員甲○○在追捕被告時因被告戴手銬雙手後甩，至其跌倒
    一節，業據證人甲○○證述明確，其於偵查中結證稱：「‧
    ‧‧，當時被告一直跑，我沿路追，我後來追到了原子街與
    福龍街口時捉到被告的右肩膀，但是我沒抓緊，被告銬手銬
    的雙手向左方將我甩開，我就跌倒在地，後來是由另一名警
    察將被告捕獲。」等語，復於本院審理中證稱：其在警局前
    拍照，分局轄區內打破車窗竊盜的案件，車輛停在分局門口
    ，要被告指著拍照，拍完第一輛車後，第二輛車的被害人開
    過來，正好下車，被告就跑到第二輛車的駕駛座，當時被告
    上著手銬，打開車門坐在駕駛座且門關上，有摸鑰匙孔的動
    作，其跑到右前座，問被告做什麼，被告就打開車門跑掉，
    其與另一名員警在後追，往中正路方向，右轉後約二、三十
    公尺追到被告，被告還在跑，其抓到被告衣服後面，被告還
    在行進中，二人都在跑步，被告雙手戴著手銬往後甩，有無
    打到已無印象，但其跌倒縫四針，另一名員警繼續追，其回
    到警局找其他員警出來找被告；被告有接觸到其，其跌倒碰
    到地上；被告並沒有停下來，其跌倒後仍繼續跑，是因被告
    雙手戴手銬往後甩，其行進重心才被破壞跌倒，並非自己跌
    倒等語。參以被告於警詢時亦自承其當時只是想逃跑，有人
    抓其隨手反應撥開，不知道手銬會撞到警察使之受傷等語，
    顯見被告確係在員警追捕時確有反手撥開員警之事實，被告
    嗣後辯以係欲自行停下警察自己跌倒云云，顯與事實不符，
    應係卸責之詞。此外，並有中國醫藥大學附設醫院診斷證明
    書及現場圖各一份在卷可稽，被告以強暴脫逃之犯行堪可認
    定，應予依法論科。
二、核被告所為，係犯毒品危害防制條例第十條第一項之施用第
　　一級毒品罪、刑法第三百二十條第一項竊盜罪及刑法第一百
    六十一條第二項依法拘禁之人以強暴脫逃罪。其持有海洛因
    之低度行為，為其施用之高度行為所吸收，不另論罪。被告
    先後多次施用海洛因之犯行，時間緊接，犯罪構成要件相同
    ，顯係基於概括犯意為之，應依連續犯之規定論以一罪，並
    加重其刑。又起訴書雖未論及被告涉犯刑法第一百六十一條
    第二項之脫逃罪，惟起訴書犯罪事實欄業已論及，本院自得
    予以審究。又公訴人認被告係犯刑法第一百三十五條第一項
    妨害公務罪云云，惟按刑法第一百六十一條第二項以強暴脅
    迫脫逃罪係同法第一百三十五條妨害公務罪之特別規定，自
    應逕依第一百六十一條第二項論科，無再適用刑法第一百三
    十五條之餘地，是本件應依刑法第一百六十一條第二項論擬
    ，起訴法條應予變更。所犯上開三罪，行為互殊，罪名不同
    ，應分論併罰之。又被告前於九十一年間因施用毒品案件，
    經本院判處有期徒刑八月確定，於九十三年八月六日執行完
    畢一節，有刑案資料查註紀錄表、臺灣高等法院刑案紀錄表
    各一份在卷可稽，其於五年內再犯本件有期徒刑以上之三罪
    ，均為累犯，各應依刑法第四十七條加重其刑，其中施用第
    一級毒品罪部分並遞加重之。爰審酌被告已有毒品案件前科
    ，復已接受強制戒治及論罪科刑，仍未戒絕而再犯本案，顯
    然依賴毒品甚深，無視於毒品對於自身健康之戕害及國家對
    於杜絕毒品犯罪之禁令，另竊取車內物品雖所得非高，且旋
    即查獲，惟擅自進入他人自用車內竊取財物，惡性非輕，惟
    事後就施用毒品及竊盜部分均坦承犯行，尚有悔意之犯後態
    度，暨其脫逃之動機、目的、手段，及其雖否認對員警施暴
    ，然尚能坦承借提時脫逃等大部分事實，且脫逃後旋為警捕
    獲等一切情狀，各量處如主文所示之刑，並定其應執行之刑
    ，以茲懲儆。
據上論斷，應依刑事訴訟法第二百九十九條第一項前段、第三百
條，毒品危害防制條例第十條第一項，刑法第十一條前段、第五
十六條、第三百二十條第一項、第一百六十一條第二項、第五十
一條第五款、第四十七條，罰金罰鍰提高標準條例第一條前段，
判決如主文。
本案經檢察官楊忠城到庭執行職務。
中　　華　　民　　國　　94　　年　　10　　月　　13　　日
　　　　　　　　　刑事第十四庭  審判長法　官  楊真明
                                      法  官  黃渙文
                                      法  官  陳  葳
以上正本證明與原本無異。
如不服本判決，應於收受本判決後十日內向本院提出上訴書狀，
其未敘述上訴理由者，並得於提起上訴後十日內向本院補提理由
書狀（均須按他造當事人之人數附繕本）「切勿逕送上級法院」
。
                                      書記官  張雅如
中　　華　　民　　國　　94　　年　　10　　月　　14　　日
附錄法條：
毒品危害防制條例第十條：
施用第一級毒品者，處六月以上五年以下有期徒刑。
施用第二級毒品者，處三年以下有期徒刑。
刑法第三百二十條：
意圖為自己或第三人不法之所有，而竊取他人之動產者，為竊盜
罪，處五年以下有期徒刑、拘役或五百元以下罰金。
意圖為自己或第三人不法之利益，而竊佔他人之不動產者，依前
項之規定處斷。
前二項之未遂犯罰之。
刑法第一百六十一條：
依法逮捕、拘禁之人脫逃者，處一年以下有期徒刑。
損壞拘禁處所械具或以強暴脅迫犯前項之罪者，處五年以下有期
徒刑。
聚眾以強暴脅迫犯第1項之罪者，在場助勢之人，處三年以上十
年以下有期徒刑。
首謀及下手實施強暴脅迫者， 處五年以上有期徒刑。
前三項之未遂犯，罰之。
